【裁判字號】    91,訴,3588
【裁判日期】    921020
【裁判案由】    有關交通事務
【裁判全文】
臺北高等行政法院判決                            九十一年度訴字第三五八八號
                              .
    原      告  甲○○
    被      告  交通部公路總局台北區監理所
    代  表  人  乙○○所長）.
    訴訟代理人  丙○○
                丁○○
右當事人間因有關交通事務事件，原告不服交通部中華民國九十一年七月五日交訴九
十一字○三一九一九號訴願決定，提起行政訴訟。本院判決如左：
    主  文
原告之訴駁回。
訴訟費用由原告負擔。
    事  實
緣原告持有輕型機器腳踏車駕駛執照，於民國（下同）九十一年二月二十二日報名參
加被告所屬板橋監理站舉辦之重型機器腳踏車駕駛執照晉級考試（路試），因機器腳
踏車行經交岔路口時壓管鈴響導致扣分不及格而無法順利取得駕駛執照。原告質疑被
告所屬板橋監理站考驗項目中「閃光綠燈」之設置於法不合，考驗人員行事敷衍草率
致其權益受損，爰請求核發重型機器腳踏車駕駛執照，經被告所屬板橋監理站以九十
一年三月二十日九一板監二字第九一○一五○八號函復原告略以，其當日路考係因顯
示閃光綠燈時未注意而欲通過交岔路口，在未及通過前轉換黃燈車輪壓管鈴響並顯示
扣分而不及格，故所請核發重型機車駕照乙案，歉難照辦等語。原告仍不服，提起訴
願，遭決定駁回，遂向本院提起行政訴訟。茲摘敘兩造訴辯意旨如次：
甲、原告方面：
一、聲明：求為判決
１、訴願決定及原處分均撤銷。
２、命被告核發原告重型機車駕駛執照。
３、訴訟費用由被告負擔。
二、陳述：
１、參照司法院釋字第三一九號解釋意旨，對於考試之實質內容，當事人雖不得再事
    爭執，惟就形式上之違法，並非不得提起救濟，本件原告即主張被告就系爭重型
    機車駕駛執照考照所設置之考驗項目、扣分標準及判斷違規事實之時間點，形式
    上已經違背相關母法之規定，其據以作成原告路試不及格之處分，原告自得提起
    行政救濟。
２、按「閃光綠燈」之設置、意義及作用，依「道路交通標誌標線號誌設置規則」第
    二百零六條第三款規定：「閃光綠燈僅適用於只有紅、綠兩燈色之號誌，表示綠
    燈時段終了，尚未進入交岔路口之車輛及行人儘可能不超越停止線或進入路口。
    」，僅屬訓示規定，並非禁止規定，是閃光綠燈仍屬綠燈號誌，行人及車輛仍有
    通行路權，故原告當時通過停止線完全合法，此可參照上開設置規則第二百零六
    條第四款規定：「圓形黃燈用以警告車輛駕駛人及行人，表示紅色燈號即將顯示
    ，屆時將失去通行路權。」、第五款規定：「圓形紅燈表示禁止通行，不得超越
    停止線或進入路口。」即明。
３、被告援引交通部八十年四月十五日交路字第○一二八三六號令修正發布之「機
    車駕駛人路考評分標準記錄表」規定，以原告九十一年二月二十二日當日路考因
    顯示閃光綠燈時未注意而欲通過交岔路口，在未及通過前轉換黃燈車輪壓感應管
    響鈴並顯示扣三十二分而不及格，誤認原告違規（搶黃燈）致感應管響鈴，係屬
    事實認定之時段錯誤（即感應管裝設地點錯誤，違反不溯既往原則）。按行為人
    之行為是否違反法規，須以行為當時之適法性作為認定標準，不得以行為後之法
    律規定作為處罰依據，此乃「處罰法定」最重要精神，用以保障人權、遵守信賴
    保護及誠實信用原則，亦為民主法治國家最基本之行政行為規範，行政程序法第
    四條及第八條規定可參。是駕駛人究有無違規、有無闖紅燈行為？依交通部八十
    二年三月二十七日研商闖紅燈認定標準會議紀錄，並以八十二年四月二十二日交
    路字第○○九八一一號通函各實務機關，須以通過停止線時之號誌作為認定標
    準，不得以通過後變換之燈號作為違規之認定。
４、考驗場車道劃有停止線之標誌，目的如同道路實務劃有停止線之標誌，據以作為
    交通警察或自動照相取締駕駛人有無違規、闖紅燈之處罰依據，並非以通過停止
    線後未完全通過交岔路口之燈號作為處罰依據，被告及訴願決定機關違反上開交
    通部解釋函令，違反不溯既往原則及交通實務認定標準。另應考人有無違規闖紅
    燈，其電動考驗場自動感應管響鈴必須裝設在停止線之基準路段，不可裝設在後
    面路段之交岔路段，被告既確認原告當日未完全通過交岔路口前轉換之燈號為黃
    燈，並非紅燈，其考驗場感應壓管卻設置在停止線後方二十五公分處，其認定違
    規事實之時間點有誤，該自動感應管響鈴扣三十二分，顯違法律優位及法律保留
    原則。本件原處分所據之母法道路交通管理處罰條例並無禁止黃燈通過行為，僅
    禁止及處罰闖紅燈行為，而上開設置規則對出現黃燈時之通行路權，僅係警告並
    未禁止，即屬合法期待後段之緩衝期，故上開路考評分標準對於交岔路口搶黃燈
    扣三十二分之規定，顯違母法規定而屬無效。況依現行道路交通習慣法則，當駕
    駛人於通過停止線後，尚未完全通過交岔路口前，出現黃燈號誌，必須快速通過
    ，反而不可就地停止，以免阻礙對方通行路權，確保交通流暢安全，是被告及訴
    願決定機關所為認定顯有違誤。
５、按道路交通管理處罰條例第九十二條規定：「道路交通安全規則，道路交通標誌
    、標線、號誌設置規則．．等由交通部會同內政部定之。」、道路交通安全規則
    第六十五條第四項規定：「路考之評分標準表由交通部另定之。」，是路考評分
    標準係以道路交通管理處罰條例作為母法，該處罰條例並無禁止閃光綠燈通過或
    黃燈通過之行為，依該處罰條例第五十三條規定：「汽車駕駛人行經有燈光號誌
    管制之交岔路口闖紅燈者，處新台幣一千八百元以上五千四百元以下罰鍰。」，
    僅明文禁止處罰闖紅燈行為，是上開路考評分標準對交岔路口搶黃燈扣三十二分
    規定，牴觸母法規定，增加法律所無之限制，有違憲法保障人民權利之意旨，依
    憲法第一百七十二條規定、司法院釋字第二六八號、第二七三號、第二七四號解
    釋及司法院三十七年院解字第四○一二號解釋：「與憲法或法律牴觸之命令，法
    院得逕認為無效，不予適用。」之意旨，被告依無效之行政命令作成扣三十二分
    而不及格之處分，即屬行政程序法第一百十一條第七款明定之具有重大明顯瑕疵
    之無效處分。
６、機車駕照之應考取得，係人民行的方面之基本權，應受憲法第二十二條規定之概
    括保障，其考驗項目、評分標準、扣分標準等考驗規定，直接對不特定多數人民
    發生法律效果，乃屬法律保留之層級，依中央法規標準法第五條第二款規定，應
    以法律或取得法律授權之法規命令訂定，且須嚴格遵守行政程序法第一百五十條
    第二項規定：「法規命令之內容應明列其法律授權之依據，並不得逾越法律授權
    之範圍與精神。」，被告依交通部發布之上開路考評分標準，欠缺法律直接授權
    ，超越法律所無之處罰規定，依行政程序法第一百五十八條第一項第一款規定，
    應屬無效，且依司法院三十七年院解字第四○一二號解釋意旨，該標準得逕認為
    無效不予適用。另舉行路考前，考驗員有無善盡告知應考人各項考驗方式、項目
    、扣分標準及應注意事項，並接受疑問解答等正當程序？應予查明，惟訴願決定
    機關不查明真相，單方面採信被告之詞，不知其審理正義何在？按機車路考係採
    隨到隨考方式，於考驗開始前後報名均可排隊候考，並非於考驗開始前報名始可
    候考，是在場之考驗員僅有一位專注考驗工作，則考驗開始後方報名候考之人員
    ，即無機會聽取所謂考前解說，亦不知於何處進行考前解說，是原告當日於考驗
    開始後方報名候考，根本不知考前解說之存在，即對閃光綠燈時不能通過，否則
    將遭以搶黃燈扣分一事，事前毫不知情，故原告提起勇氣循求法律救濟，以匡正
    行政缺失，彰顯法治。
７、按機車駕照路考項目評分標準、扣分標準、違規認定標準等考驗業務，須與現行
    道路交通實務一致，不可相互牴觸，藉以保障人民正當合理信賴，行政程序法第
    八條定有明文。被告及訴願決定機關稱閃光綠燈於「道路交通標誌標線號誌設置
    規則」第二百十二條第一款定有明文云云，故意扭曲上開設置規則第二百三十一
    條前段規定：「只有紅、綠兩色燈號之行車管制號誌，應以閃光綠燈取代黃色燈
    號。」，是於設有綠、黃、紅三色燈號之道路，依法不得出現閃光綠燈，一般民
    眾根本不知有閃光綠燈之號誌，此乃不爭之事實。被告考驗場之行車管制號誌既
    有綠、黃、紅三種號誌，依法不能出現閃光綠燈號誌，是原處分及訴願決定所稱
    顯違人民正當合理之信賴，有違行政程序法第四條規定。
８、按公務員服務法第七條規定：「公務員執行職務，應力求確實，不得畏難規避，
    互相推諉或無故稽延。」、刑法第二百十三條規定：「公務員明知為不實之事項
    ，而登載於職務上所掌之公文書，足以生損害於公眾或他人者，處一年以上七年
    以下有期徒刑。」，被告當日執行考驗工作之公務員，明知原告當時路考並無闖
    紅燈，竟於所掌報名表之公文書右下角記載為闖紅燈，顯與事實相違，損害原告
    權益。政府對行政處分之相對人有告知理由之義務，且依公務員服務法第二十三
    條規定：「公務員有違反本法之行為，該管長官知情而不依法處置者，應受懲處
    。」，原告為喚醒被告長官注意負起監督責任，避免繼續損害往後應考人權益及
    政府形象，特於九十一年三月十四日致被告申請書及九十一年四月十八日訴願書
    針對考驗員行為有無偽造公文書嫌疑，請主管長官釋明，惟未獲回覆，嚴重違反
    民主法治國家原則。
乙、被告方面：
一、聲明：求為判決駁回原告之訴，訴訟費用由原告負擔。
二、陳述：
１、按交通部公路總局各區監理所組織通則第二條規定：「交通部公路總局各區監理
    所（以下簡稱各區監理所）掌理下列事項：二、汽車駕駛人執照與技工執照考驗
    、核發、審核及駕訓班管理事項。」，明定汽機車駕駛人執照考驗、核發之權責
    為被告所執掌，而被告所屬板橋監理站之汽機車駕駛人執照考驗、核發業務，係
    被告委由該站代為執行辦理，合先敘明。
２、為提供車輛駕駛人及行人有關道路路況之警告、禁制、指示等資訊，以便利行旅
    及促進交通安全，「道路交通標誌標線號誌設置規則」第二百零六條規定，詮釋
    各種燈號顯示之意義，並於該條第三款說明「閃光綠燈」係表示綠燈時段終了，
    尚未進入交岔路口之車輛及行人儘可能不超越停止線或進入路口。是被告所屬板
    橋監理站機車考驗場乃依上開規則第二百十二條第一款：「燈色之變換順序應依
    綠燈、閃光綠燈、黃燈、紅燈之原則，依次序循環運轉。」規定設置「閃光綠燈
    」，期提醒應考人注意綠燈時段即將終了，避免因搶黃燈或闖紅燈而遭致扣分，
    足證該機器腳踏車考驗場之「閃光綠燈」之設置，於法並無不合。亦即，依上開
    設置規則第二百零六條及第二百十二條規定，設置燈號順序為綠燈、閃光綠燈、
    黃燈、紅燈。
３、機車考驗業務攸關人民權益，公路監理機關為避免因人為主觀因素孳生爭端或弊
    端，特設置自動電腦扣分之電動考驗場。被告所屬板橋監理站之重型機器腳踏車
    考驗場路試項目及扣分標準皆遵照交通部八十年四月十五日交路字第○一二八
    三六號令修正發布之考驗扣分項目及標準，於應考人報名時附有「機車駕駛人路
    考評分標準記錄表」供詳閱，並於路考場入口前設置大型看板標示考驗項目及扣
    分標準，以期應考人均能充分瞭解。另路考前考驗員必再召集所有應考人解說考
    驗方式、項目、扣分標準及應注意事項，並接受疑問解答，於無疑義後始開始考
    驗。
４、原告於九十一年二月二十二日參加被告所屬板橋監理站舉辦之路考，考驗員確於
    考前詳述考驗方式、考驗項目及扣分標準，並特別叮嚀閃綠燈不要通過，除單純
    解釋「閃綠燈」之意義外，並提醒應考人若於閃綠燈時強行通過，有搶黃燈或闖
    紅燈之虞。原告確因燈號已顯示閃光綠燈，該閃光綠燈時間僅有五秒（每秒閃光
    一次，總計閃光五次，至於黃燈則只有閃光一秒），報考人須自行考量能否及時
    通過該交岔路口決定是否繼續行進，原告因未注意燈號已轉換黃燈或紅燈而通過
    交岔路口，則原告騎乘之考驗機車前車輪壓到與黃燈、紅燈時聯動之電動壓管，
    致扣分桿自動顯示響鈴扣三十二分，乃不爭之事實，考驗員依交通部八十年四月
    十五日交路字第○一二八三六號令修正發布之「機車駕駛人術科考驗扣分項目
    表」第三項：「交岔路口搶黃燈、闖紅燈，扣三十二分」之規定，判定原告路試
    不及格，並無不當。又為避免考驗員判斷報考人是否搶黃燈、闖紅燈之人為疏失
    ，各考驗場均在停止線後方二十五公分處（參照被告九十二年九月二十二日答辯
    狀所附照片顯示，可知系爭重型機車駕駛執照考驗場交岔路口與黃燈、紅燈時聯
    動之「電動壓管」係緊接設置在停止線的後方，連同停止線本身之寬度總計二十
    五公分），設置感應壓管以為判斷基準，原告非因閃光綠燈時通過停止線而遭扣
    分，係因其通過停止線後，黃燈亮起時而未及時通過交岔路口，「搶黃燈」導致
    車輪壓管扣分不及格。
５、原告經判定路試不及格後，旋提出重考之要求，經被告所屬板橋監理站依道路交
    通安全規則第六十七條第一項規定：「申請汽車駕駛執照筆試、路考，經考驗不
    及格申請再考驗者，距上次考驗之時間不得小於七日。」，未便同意給予原告當
    天重考。另「道路交通標誌標線號誌設置規則」第二百零六條規定：「車輛面對
    圓形紅燈表示禁止通行，不得超越停止線或進入路口。」，被告所屬板橋監理站
    機車考驗場之紅綠燈交岔路口前，設置停止線，係依上揭規則設置，亦無不當。
    至於交通部「研商闖紅燈認定標準會議紀錄」，係針對駕駛人是否違規闖紅燈所
    為之認定標準，與本件係針對機車駕駛人參加路考評分之違規扣分標準，兩者並
    無直接關涉。況道路交通管理處罰條例對於駕駛人搶黃燈雖無處罰之規定，惟重
    型機車駕駛執照之考驗有其教育宣導目的，倘對應考人搶黃燈均不加以扣分，駕
    駛人將來如何遵守勿搶黃燈之交通規則。
６、被告辦理重型機車駕駛執照之考驗，其中所設置之各種考驗項目，係模擬駕駛人
    在一般道路駕駛時可能出現之各種情形，並藉以作為判斷駕駛人是否具備一定程
    度駕駛技能，進而決定其是否有資格取得駕駛執照，最主要目的在於教育駕駛人
    確實遵守各項交通規則及如何取得駕駛執照，因此考驗場所設置之各項考驗項目
    不可能與一般道路之情況完全相同，亦與一般道路標線、標誌、號誌之設置情況
    有別。舉例言之，現行重型機車駕駛執照考驗項目所增設之「直線平衡駕駛」，
    其行駛路線寬度僅為十五公分，藉以判斷駕駛人駕駛時是否具有一定程度之平衡
    感，但是在一般道路設置之情形，絕不可能出現只有十五公分寬之道路，惟只要
    主管機關認為該考驗項目之設置，為判斷駕駛人是否具備一定駕駛技能所必須，
    自得本於職權設置該項考驗項目，且在進行路試前，被告就路考考場規則及各項
    考驗項目之扣分標準均當場對應考人詳予說明，原告尚難據此指摘該項考驗項目
    之設置違反道路交通管理處罰條例之規定。
    理  由
一、按交通部公路總局各區監理所組織通則第二條第二款：「交通部公路總局各區監
    理所（以下簡稱各區監理所）掌理下列事項：．．二、汽車駕駛人執照與技工執
    照考驗、核發、審核及駕訓班管理事項。」明定汽機車駕駛人執照考驗、核發之
    權責機關為交通部公路總局各區監理所，交通部公路總局台北區監理所所屬單位
    —板橋監理站就本件汽機車駕駛人執照之考驗及核發，亦係以該機關—交通部公
    路總局台北區監理所之名義行之，則本件被告應為交通部公路總局台北區監理所
    。原告九十一年九月九日起訴時，原以交通部公路總局台北區監理所板橋監理站
    為被告，嗣於本院九十二年八月二十七日行準備程序時，補正被告為交通部公路
    總局台北區監理所，核無不合，先予敘明。
二、被告代表人原為謝如男，九十二年七月十六日變更為吳晉昌，同年九月三十日再
    變更為乙○○，茲分別由其具狀聲明承受訴訟，核無不合，應予准許。
三、按行為時道路交通管理處罰條例第九十二條授權訂定之「道路交通安全規則」第
    六十五條第一項及第四項分別規定：「申請汽車駕駛執照考驗者，除輕型機器腳
    踏車駕駛執照免予路考外，其應考科目為筆試及路考。筆試不及格者，不得參加
    路考。」、「路考之評分標準表由交通部另定之。」。次按，交通部八十年四月
    十五日交路字第○一二八三六號函修訂之「機車駕駛人術科考驗扣分項目」中
    ，其考驗科目—交岔路口，明訂「搶黃燈闖紅燈」為扣分項目，而其扣分標準為
    三十二分，另於備註欄備註有：「綠燈閃光統一訂定五秒」。
四、本件原告持有輕型機器腳踏車駕駛執照，於九十一年二月二十二日報名參加被告
    所屬板橋監理站舉辦之重型機器腳踏車駕駛執照晉級考試（路試），因機器腳踏
    車行經交岔路口時壓管鈴響導致扣分不及格而無法順利取得駕駛執照，原告質疑
    被告所屬板橋監理站考驗項目中「閃光綠燈」之設置於法不合，考驗人員行事敷
    衍草率致其權益受損，爰請求核發重型機器腳踏車駕駛執照，經被告所屬板橋監
    理站以九十一年三月二十日九一板監二字第九一○一五○八號函復原告略以，其
    當日路考係因顯示閃光綠燈時未注意而欲通過交岔路口，在未及通過前轉換黃燈
    車輪壓管鈴響並顯示扣分而不及格，故所請核發重型機車駕照乙案，歉難照辦等
    語，原告仍不服，提起訴願遭駁回之事實，為兩造所不爭執，並有機器腳踏車駕
    駛執照登記書、原告於九十一年二月二十二日應考之「機車駕駛人路考評分標準
    記錄表」、交通部公路總局台北區監理所板橋監理站九十一年三月二十日九一板
    監二字第九一○一五○八號函等影本，以及訴願書、訴願決定書等附卷可稽，自
    堪信為真實。
五、原告主張道路交通標誌標線號誌設置規則第二百零六條第三款有關「閃光綠燈」
    之規定僅屬訓示規定，行人及車輛仍有通行路權，而考驗場之行車管制號誌既有
    綠、黃、紅三種號誌，依法不能出現閃光綠燈號誌，且駕駛人究有無違規、有無
    闖紅燈行為，應依交通部八十二年三月二十七日研商闖紅燈認定標準會議紀錄，
    並以八十二年四月二十二日交路字第○○九八一一號通函各實務機關，以通過
    停止線時之號誌作為認定標準，不得以通過後變換之燈號作為違規之認定，故其
    當時通過停止線完全合法，又考驗場感應壓管設置在停止線後方二十五公分處，
    致認定違規事實之時間點有誤，再者，路考評分標準對交岔路口搶黃燈扣三十二
    分之規定，牴觸道路交通管理處罰條例第九十二條之母法規定，增加法律所無之
    限制，有違法律優位及法律保留原則，即屬行政程序法第一百十一條第七款明定
    之具有重大明顯瑕疵之無效處分，另舉行路考前，考驗員有無善盡告知應考人各
    項考驗方式、項目、扣分標準及應注意事項，並接受疑問解答等正當程序，應予
    查明（詳如事實欄所載）云云。惟查：
１、法律對於有關人民權利義務之事項，不能鉅細靡遺，一律加以規定，其屬於細節
    性、技術性者，法律自得授權主管機關以命令定之，俾便法律之實施。行政機關
    基於此種授權發布之命令，其內容未逾越授權範圍，並符合授權之目的者，自為
    憲法之所許（司法院釋字第三六○號、第三六七號、第三八九號、第四七九號及
    第五四七號解釋意旨參照）。行為時道路交通管理處罰條例第九十二條授權訂定
    之「道路交通安全規則」第六十五條第一項已規定：「申請汽車駕駛執照考驗者
    ，除輕型機器腳踏車駕駛執照免予路考外，其應考科目為筆試及路考。筆試不及
    格者，不得參加路考。」，第筆試及路考應如何考試，涉及交通上之專門知識，
    其屬細節性與技術性事項，自得授權交通主管機關發布命令為之補充。查行為時
    道路交通管理處罰條例第九十二條授權訂定之「道路交通安全規則」第六十五條
    第四項規定，既授權路考之評分標準表由交通部另定之，則交通部於八十年四月
    十五日以交路字第○一二八三六號函修訂「機車駕駛人術科考驗扣分項目」，
    符合前開法令之意旨，與授權明確性原則無違，自無原告所指增加母法所無之限
    制或違反法律優位及法律保留原則之可言。
２、如前所述，筆試及路考之評分專屬於交通主管機關之職權，無論從裁量之理論或
    不確定法律概念之見解，其評分應受尊重，其他機關甚至法院亦不得以其自己之
    判斷，代替其評定之分數（司法院釋字第三一九號解釋意旨參照）。交通主管機
    關在辦理重型機車駕駛執照之考驗時，其所設置之各種考驗項目，乃模擬駕駛人
    在一般道路駕駛時可能出現之各種情形，並藉以判斷駕駛人是否具備一定程度之
    駕駛技能，進而決定其是否有資格取得駕駛執照，其主要目的既係在教育駕駛人
    確實遵守各項交通規則及如何取得駕駛執照，則考驗場設置之各項考驗項目，自
    不可能與一般道路之情況完全相同，亦與一般道路標線、標誌、號誌之設置情況
    有別。因此，交通主管機關本於汽機車駕駛人執照考驗、核發之職權設置之考驗
    項目，要與基於實際道路交通管理需要，依行為時道路交通管理處罰條例第九十
    二條授權訂定之「道路交通標誌標線號誌設置規則」所設置之標誌、標線、號誌
    ，並非必須完全相同，此觀「道路交通標誌標線號誌設置規則」第二條規定：「
    標誌、標線、號誌之設置目的，在於提供車輛駕駛人及行人有關道路路況之警告
    、禁制、指示等資訊，以便利行旅及促進交通安全。」文義即明。交通部八十年
    四月十五日交路字第○一二八三六號函修訂之「機車駕駛人術科考驗扣分項目
    」中，其考驗科目—交岔路口，既明訂「搶黃燈闖紅燈」為扣分項目（扣分標準
    為三十二分），而為使考照者預知燈號之變換，避免因搶黃燈闖紅燈致遭扣分，
    交通部乃於其訂定之「機車駕駛人術科考驗扣分項目」中備註：「綠燈閃光統一
    訂定五秒」，此係基於維護考照者之權益而設，要難執「道路交通標誌標線號誌
    設置規則」第二百零六條第三款規定「閃光綠燈」僅適用於只有紅、綠兩燈色之
    號誌，即指該考驗場之燈號設置有誤，況被告已依「道路交通標誌標線號誌設置
    規則」第二百十二條第一款規定，按綠燈、閃光綠燈、黃燈、紅燈之原則，依次
    循環運轉變換燈色順序，且「閃光綠燈」之意義，依「道路交通標誌標線號誌設
    置規則」第二百零六條第三款規定，係表示綠燈時段終了，尚未進入交岔路口之
    車輛及行人儘可能不超越停止線或進入路口，則原告基於其主觀之判斷，認其得
    於「閃光綠燈」閃光五秒之時間內通過交岔路口，自應承擔其未能於閃光五秒之
    時間內通過交岔路口之不利益。
３、交通部八十二年三月二十七日研商闖紅燈認定標準會議紀錄及八十二年四月二十
    二日交路字第○○九八一一號函，係就「闖紅燈」之認定及處罰事項加以研商
    所得參考結論，與本件機車駕駛人執照考驗事項之情形尚屬有間，原告尚難執此
    指摘原處分違誤。至被告考驗場所設置交岔路口與黃燈、紅燈時聯動之「電動壓
    管」，係緊接設置在停止線後方，連同停止線本身的寬度總計二十五公分，被告
    為避免考驗員主觀判斷之人為誤差，以設置電動壓管之方式判斷應考人是否違規
    ，應屬客觀公正，此有被告九十二年九月二十二日答辯狀附照片可稽，被告訴訟
    代理人丙○○於本院九十二年十月十六日行言詞辯論程序亦陳述甚明，自堪採信
    。又如何通過駕駛執照之考驗，應由各考照者自行瞭解相關法令俾充分準備應考
    ，原告徒以被告舉行路考前，考驗員未善盡告知應考人各項考驗方式、項目、扣
    分標準及應注意事項，並接受疑問解答等藉口，空言指摘原處分違誤，要無足取
    ，況依被告訴訟代理人丙○○於本院九十二年十月十六日行言詞辯論程序時所提
    之被告所屬考驗場設置大型看板照片二幀，顯示被告業將駕駛人路考考場規則及
    各項考驗項目，以大型看板公告週知，自已充分注意並維護各應考人之權益。
４、原告於九十一年二月二十二日參加被告所屬板橋監理站舉辦之路考，因燈號顯示
    閃光綠燈，原告仍執意通過交岔路口，在未通過交岔路口前，燈號已轉換為黃燈
    ，則原告騎乘之考驗機車前車輪壓到與黃燈、紅燈時聯動之電動壓管，致扣分桿
    自動顯示響鈴扣三十二分，乃不爭之事實，考驗員依交通部八十年四月十五日交
    路字第○一二八三六號函修訂之「機車駕駛人術科考驗扣分項目」中「交岔路
    口搶黃燈闖紅燈，扣三十二分」之規定，判定原告路考不及格，並無不洽。
六、綜上所述，原告起訴論旨，並無可採。被告否准核發原告重型機車駕駛執照，徵
    諸前揭規定及說明，並無違誤，訴願決定予以維持，亦無不合，原告訴請撤銷，
    及請求判命被告核發其重型機車駕駛執照，均為無理由，應予駁回。
七、兩造其餘攻擊防禦方法均與本件判決結果不生影響，故不逐一論述，併此敘明。
據上論結，本件原告之訴為無理由，爰依行政訴訟法第九十八條第三項前段，判決如
主文。
中    華    民    國    九十二      年      十        月      二十      日
                               臺 北 高 等 行 政 法 院  第 六 庭
                                           審 判 長 法  官  林樹埔
                                                    法  官  闕銘富
                                                    法  官  曹瑞卿
右為正本係照原本作成。
如不服本判決，應於送達後二十日內，向本院提出上訴狀並表明上訴理由，如於本判
決宣示後送達前提起上訴者，應於判決送達後二十日內補提上訴理由書（須按他造人
數附繕本）。
中    華    民    國    九十二      年      十        月      二十      日
                                                    書記官  方偉皓


司法院資訊處製作；財團法人民間司法改革基金會備份。
